【裁判字號】    90,訴,1450
【裁判日期】    901231
【裁判案由】    偽造文書等
【裁判全文】
臺灣高雄地方法院刑事判決                          九十年度訴字第一四五號
    公  訴  人  臺灣高雄地方法院檢察署檢察官
    被      告  甲○○
                乙○○
    共     同
    選任辯護人  丙○○
右列被告等因偽造文書等案件，經檢察官提起公訴（九十年度偵字第六一二號），本
院判決如左：
    主  文
甲○○、乙○○共同行使偽造公文書，足以生損害於公眾及他人，各處有期徒刑壹年
貳月，均緩刑參年。
偽造之「財政部台灣省南區國稅局高雄縣分局納稅證明章」公印文及「稅務員張榮昌
」印文各貳枚、「金發水電材料行」、「陳能發」之印文各肆枚，均沒收。
    事  實
一、甲○○原為宗泰國際股份有限公司（下稱宗泰公司）職員，負責銷售靈骨塔位業
    務，其於民國八十八年一月間，向友人楊月鳳鼓吹投資購買靈骨塔位，楊月鳳雖
    有購買意願，但表示並無足夠資金，甲○○遂提議向銀行申請信用貸款以取得資
    金，並答應代為辦理貸款事宜，楊月鳳隨即同意購買二個靈骨塔位，共計價值新
    台幣（下同）十八萬元，並交付其自八十七年一月起在屏東市○○○路三二號金
    發水電材料行擔任會計之工作證明一紙，委託甲○○向銀行申請貸款，然因楊月
    鳳之財力資格不符，遲遲未能申貸成功，經甲○○與其公司主管乙○○討論後，
    由乙○○透過報紙分類廣告與真實姓名不詳之「林」姓成年男子接洽，並與「林
    」姓男子基於偽造文書之犯意聯絡，由乙○○先告知楊月鳳之身分證統一編號及
    戶籍登記地，復於數日後在高雄市中正技擊館前，於乙○○交付手續費一萬五千
    元後，「林」姓男子即交付偽造之楊月鳳員工職務證明書一紙（內容為楊月鳳自
    八十五年七月八日起即在金發水電材料行擔任會計，每月月薪三萬二千元，並蓋
    有偽造之該行統一發票章及負責人陳能發之印文）、八十七年十、十一、十二月
    之薪資明細表共三紙、勞工保險卡、八十六年度扣繳憑單等私文書，及偽造之財
    政部台灣省南區國稅局八十五年度、八十六年度綜合所得稅稅額證明書之公文書
    二紙（其上蓋有偽造之「財政部台灣省南區國稅局高雄縣分局納稅證明章」公印
    文及「稅務員張榮昌」印文）各一紙，足以生損害於金發水電材料行、陳能發、
    勞工保險局及財政部國稅局。乙○○取得上開偽造資料後，即與甲○○共同基於
    行使偽造文書及詐欺取財之犯意聯絡，由甲○○持上開偽造資料前往高雄市○○
    ○路一五一號萬泰商業銀行高雄市中正分行辦理三十五萬元之無擔保免保人消費
    者貸款，欲使該銀行行員余文萍陷於錯誤而核准貸款，嗣經余文萍察覺有異，主
    動與財政部台灣省南區國稅局聯繫，始悉上情。
二、案經財政部台灣省南區國稅局高雄縣分局報告台灣屏東地方法院檢察署呈請台灣
    高等法院高雄分院檢察署令轉台灣高雄地方法院檢察署檢察官偵查起訴。
    理  由
一、訊據被告甲○○、乙○○對其以一萬五千元之代價向「林」姓男子購得偽造之楊
    月鳳財力證明，並持該偽造資料欲向銀行申辦貸款等事實，業於本院審理時坦承
    不諱，核與證人楊月鳳所述之情節相符，而前揭資料之內容虛偽不實，均係偽造
    一節，並經財政部台灣省南區國稅局高雄縣分局八十八年三月十九日南區國稅高
    縣政字第八八０一二四一八號函調查明確，及證人即金發水電材料行實際負責人
    陳鐵城於偵查中證述無誤，復有楊月鳳八十六年度綜合所得稅所得查詢清單、萬
    泰商業銀行簡易貸款申請書、偽造之楊月鳳員工職務證明書、八十七年十、十一
    、十二月之薪資明細表、勞工保險卡、八十六年度扣繳憑單、財政部台灣省南區
    國稅局八十五年度、八十六年度綜合所得稅稅額證明書影本各一紙在卷足憑，本
    件事證明確，被告二人犯行堪以認定。
二、按公文書者，謂公務員於職務上製作之文書，刑法第十條第三項定有明文，本件
    綜合所得稅稅額證明書係由財政部國稅局所製作核發，應為公務員於職務上所製
    作，屬公文書，而員工職務證明書則係刑法第二百十二條所指關於服務之證書，
    合先敘明。被告甲○○雖持前開偽造證明文件向銀行申辦貸款，惟未經核准即遭
    查獲，其詐欺行為尚屬未遂，是核被告甲○○、乙○○所為，均係犯刑法第二百
    十六條、第二百十條之行使偽造私文書罪、第二百十六條、第二百十一條之行使
    偽造私文書、第二百十六條、第二百十二條之行使偽造特種文書罪及第三百三十
    九條第三項、第一項之詐欺取財未遂罪。公訴意旨漏未斟酌行使偽造公文書部分
    犯行，而認被告僅犯同法第二百十六條、第二百十條之行使偽造私文書、第二百
    十六條、第二百十二條之行使偽造特種文書及第三百三十九條第三項、第一項之
    詐欺取財未遂罪，尚有未洽，惟其基本事實同一，本院自應予以審理，並變更起
    訴法條。被告甲○○、乙○○與真實姓名不詳之「林」姓男子間，就偽造楊月鳳
    相關財力證明資料之行為，有犯意聯絡與行為分擔，為共同正犯。被告甲○○、
    乙○○就行使前開偽造文書、詐欺取財未遂罪間，有犯意聯絡及行為分擔，均為
    共同正犯。其偽造綜合所得稅稅額證明書之公文書及員工職務證明書、薪資明細
    表等私文書後進而持以行使，偽造之低度行為應均為行使之高度行為所吸收，又
    其偽造「財政部台灣省南區國稅局高雄縣分局納稅證明章」公印文及「金發水電
    材料行」、「陳能發」、「稅務員張榮昌」印文之行為，係偽造文書之階段行為
    ，均不另論罪。被告以一行使行為，同時行使偽造公文書、私文書及特種文書，
    為想像競合犯，應依刑法第五十五條之規定，從一重之行使偽造公文書罪處斷。
    被告所犯行使偽造公文書罪與詐欺取財未遂罪間，有方法目的之牽連關係，應從
    一重之行使偽造公文書罪處斷。爰審酌被告二人並無前科，素行良好，被告甲○
    ○初出社會，經驗不足，而乙○○身為公司主管，基於開拓業績之動機而為此犯
    行，所生損害尚非重大，且二人犯後坦承犯行，態度良好等一切情狀，酌情量處
    如主文所示之刑。末查被告甲○○、乙○○前均未曾受有期徒刑以上之刑之宣告
    ，有台灣高等法院被告全國前案紀錄表附卷可稽，其因一時失慮，致觸本件犯行
    ，且目前均有正當之工作，並身負家庭經濟之重擔，經此次起訴審判後，當能知
    所警惕，信無再犯之虞，爰分別諭知緩刑三年，以啟自新。至偽造之財政部台灣
    省南區國稅局八十五年度、八十六年度綜合所得稅稅額證明書上之「財政部台灣
    省南區國稅財產局高雄縣分局納稅證明書」之公印文共二枚、「稅務員張榮昌」
    印文二枚、楊月鳳薪資明細表三紙及員工職務證明書一紙上之「金發水電材料行
    」及「陳能發」之印文各四枚，均屬偽造，應依刑法第二百十九條之規定，宣告
    沒收之。
據上論斷，應依刑事訴訟法第二百九十九條第一項前段、第三百條，刑法第二十八條
、第二百十六條、第二百十條、第二百十一條、第二百十二條、第三百三十九條第三
項、第一項、第五十五條、第二百十九條、第七十四條第一款，罰金罰鍰提高標準條
例第一條前段，判決如主文。
中      華      民      國      九十      年      十二    月  三十一    日
                                      臺灣高雄地方法院刑事第一庭
                                          審判長法  官  林水城
                                                法  官  黃悅璇
                                                法  官  謝雨真
右正本證明與原本無異。
如不服本判決，應於判決送達後十日內，向本院提出上訴狀。
                                                書記官  陳威志
中    華    民    國      九十一      年      一      月      二      日
附錄本判決論罪之法條：
中華民國刑法第二百十六條
行使第二百十條至第二百十五條之文書者，依偽造、變造文書或登載不實
事項或使登載不實事項之規定處斷。
中華民國刑法第二百十條
偽造、變造私文書，足以生損害於公眾或他人者，處五年以下有期徒刑。
中華民國刑法第二百十一條
偽造、變造公文書，足以生損害於公眾或他人者，處一年以上七年以下有
期徒刑。
中華民國刑法第二百十二條
偽造、變造護照、旅券、免許證、特許證及關於品行、能力服務或其他相
類之證書、介紹書，足以生損害於公眾或他人者，處一年以下有期徒刑、
拘役或三百元以下罰金。
中華民國刑法第三百三十九條
意圖為自己或第三人不法之所有，以詐術使人將本人或第三人之物交付者
，處五年以下有期徒刑、拘役或科或併科一千元以下罰金。
以前項方法得財產上不法之利益或使第三人得之者，亦同。
前二項之未遂犯罰之。


司法院資訊處製作；財團法人民間司法改革基金會備份。
